【裁判字號】    97,交上訴,1814
【裁判日期】    970925
【裁判案由】    公共危險
【裁判全文】
臺灣高等法院臺中分院刑事判決      97年度交上訴字第1814號
上  訴  人
即  被  告  丙○○
輔  佐  人  丁○○
上列上訴人因公共危險案件，不服臺灣臺中地方法院97年度交訴
字第44號中華民國97年6月16日第一審判決（起訴案號：臺灣臺
中地方法院檢察署97年度偵字第2083號），提起上訴，本院判決
如下：
    主    文
上訴駁回。
    犯罪事實
一、丙○○前於民國93年間，因公共危險案件，經臺灣臺中地方
    法院以93年豐交上字第658號判決判處有期徒刑6月確定，甫
    於94年6月23日易科罰金執行完畢。猶不知警惕，復於96年
    （起訴書誤載為95年）12月30日晚上9時9分許，駕駛車牌號
    碼R5－0819號自用小客車，在臺中縣潭子鄉○○路140巷與
    祥和路口，與乙○○駕駛、附載陳慧穎之車牌號碼KBI－868
    號重型機車發生碰撞，丙○○明知其所駕駛之小客車右前方
    車輪撞及乙○○所駕駛重型機車前方，乙○○因之當場人車
    倒地，致受有左側髖臼骨折之傷害，陳慧穎則受有左鎖骨骨
    折、頸部挫傷、左肩部挫傷、左膝擦傷（過失傷害部分未據
    告訴），丙○○竟未下車查看，因一時驚慌，而另行起意，
    駕車駛離現場而逃逸。嗣經在場民眾吳英妹、林雅燕分別撥
    打電話叫救護車及報警，另有一名在場之不詳姓名民眾自後
    追趕，始於同日晚上9時21分許，在臺中縣潭子鄉○○街174
    巷口處，將丙○○所駕駛上開小客車攔停，並請圍觀民眾協
    助將丙○○留在現場後，即返回肇事現場告知到場處理之警
    員黃詔勇，經警員黃詔勇前往上開地點查獲丙○○。
二、案經臺中縣警察局豐原分局報告臺灣臺中地方法院檢察署檢
    察官偵查起訴
    理    由
一、按被告以外之人於審判外之陳述，雖不符刑事訴訟法第 159
    條之1至第159條之4 之規定，然經當事人於審判程序同意作
    為證據，法院審酌該言詞陳述作成時之情況，認為適當者，
    亦得為證據；當事人、代理人或辯護人於法院調查證據時，
    知有刑事訴訟法第159條第1項不得為證據之情形，而未於言
    詞辯論終結前聲明異議者，視為有前項之同意，刑事訴訟法
    第159條之5定有明文。查證人即被害人乙○○於警詢中之陳
    述，固為審判外之陳述而屬傳聞證據，惟被告就前開審判外
    之陳述，於原審及本院審理中均不爭執其證據能力，亦未曾
    於言詞辯論終結前聲明異議，本院審酌上開陳述作成時之情
    況，並無違法取證之瑕疵，認以之作為證據為適當，揆諸上
    開規定，此部分傳聞證據，有證據能力，合先敘明。
二、訊據上訴人即被告（下稱被告）丙○○矢口否認有上開肇事
    後逃逸之犯行，並辯稱伊不知發生車禍云云，其輔佐人亦辯
    稱被告長期服用癲癇藥物導致判斷力減弱，被告當時並無逃
    逸之犯意云云。經查：
  (一)上開犯罪事實，迭據被告於原審審理時坦承不諱，並經證人
    即被害人乙○○於警詢時證述本件車禍發生後，被告並未留
    在現場等語甚詳，且有道路交通事故現場圖、道路交通事故
    調查報告表(一)、(二)、車號查詢汽車車籍、自小客車肇事現場
    逃逸方向至查獲現場簡易圖、臺中縣警察局豐原分局警員黃
    詔勇之職務報告各1份、財團法人佛教慈濟醫院臺中分院診
    斷證明書、電子地圖各2張、車禍及查獲被告現場照片12 張
    附卷可稽，足認被告於原審審理時之自白與事實相符。而被
    告既能駕駛操控車輛，衡情其視力及對於現實環境之知覺應
    屬正常，則觀諸上開2 車撞擊點，被告駕駛之小客車係右前
    方車輪撞及乙○○駕駛之重型機車前方，被害人乙○○因之
    當場人車倒地，此為被告當場可輕易目睹之情景，被告豈有
    不知發生車禍之理？其事後改稱伊不知發生車禍云云，顯屬
    卸責諉過之詞，不可採信。
  (二)又被告為警查獲時，其精神狀況正常，可以清楚瞭解員警問
    話意思並與之應答等情，業據證人即當時到場處理之警員黃
    詔勇於原審審理時結證屬實；且被告於原審審理時，亦供稱
    ：事故發生後，伊因為害怕，一時慌張，馬上離開現場等語
    ，顯見其於行為當時對於現實之知覺、理會、判斷及行為自
    主能力，並不遜於正常人，難認有何精神耗弱之情事，其輔
    佐人辯稱被告長期服用癲癇藥物導致判斷力減弱，被告當時
    並無逃逸之犯意云云，顯屬飾卸之詞，不可採信。
  (三)至被告於警詢及原審審理時均供稱伊被攔下後，因為伊之行
    動電話儲值卡已無點數無法撥打，所以伊有請一位年輕人代
    為報案云云；惟於偵查中則供述：伊於車輛停下來後，就使
    用自己之電話號碼0000000000號行動電話報案云云，前後供
    述已有矛盾之處；況被告所使用之電話號碼0000000000號行
    動電話於案發時間，並無撥打緊急電話（110、112、119）
    之紀錄，嗣於被告為警查獲後之同日晚上9時37分許，被告
    曾以其行動電話撥打其配偶所使用之0000000000號行動電話
    等情，除經被告於原審審理時供明在卷外，並有被告所使用
    之上開行動電話雙向通聯記錄1份在卷可參，自難信被告於
    偵查中供稱有以自己之行動電話報警云云屬實。另被告曾辯
    稱伊當時行動電話儲值卡已無點數無法撥打云云，惟行動電
    話於無儲值卡點數時，仍可撥打緊急電話之事實，有中華電
    信股份有限公司客戶服務處第一客服中心、第一作業中心（
    行動）查詢電信使用者資料函復單1份附卷可稽，此為一般
    使用行動電話之消費者所知悉，被告苟於為民眾攔停後有報
    警自首之意，仍可撥打自己之行動電話為之，殊無委託路人
    代為報警之必要。而本件報案人並非受被告委託始報案等情
    ，業據證人即祥慶商店之負責人吳英妹於原審審理時證稱：
    伊是在家中聽到撞擊聲，跑出來外面看，看到被害人倒在地
    上，就回家打電話叫救護車，後來再到外面看，有一位小姐
    以行動電話報警，但不知該如何描述車禍地點，所以將行動
    電話交給伊，由伊來敘述車禍地點，當時伊只有看到被害人
    ，並未看到撞到被害人之人等語；證人即到現場處理車禍之
    警員黃詔勇於原審審理時亦證稱：伊是接獲勤務中心報案，
    約十分鐘後就到達車禍現場處理，當時只有被害人在場，後
    來有民眾說在民生街174巷口那裡有攔到肇事者，所以伊再
    請當地轄區潭子派出所派員前來協助，該所即指派謝豐昌警
    員到場協助，伊就趕到民生街174巷口，經查看被告之車輛
    ，其保險桿確實有擦撞之痕跡，且擋風玻璃破裂，再詢問被
    告時，被告才坦承是肇事者，本案在伊接獲通報到場處理期
    間，並未在接獲通報另有他人報案，且除謝豐昌外，亦無其
    他單位之員警到場處理，亦未有接到被告報案之紀錄，如果
    另有通報，應該還會有新的報案案號，所以本件僅有接獲1
    次報案等語，並有報案紀錄資料1份及原審電話紀錄1份附卷
    可稽，足認被告所辯伊有委託他人報案云云，與事實不符，
    亦難採信。
  (四)綜上所述，本件事證明確，被告犯行堪予認定。
三、核被告所為，係犯刑法第185條之4之肇事逃逸罪。被告前於
    93年間，因公共危險案件，經原審法院以93年豐交上字第
    658號判決判處有期徒刑6月確定，甫於94年6月23日易科罰
    金執行完畢等情，有臺灣臺中地方法院檢察署刑案資料查註
    紀錄表及臺灣高等法院被告前案紀錄表各1份在卷可佐，其
    於有期徒刑執行完畢後5年內，再故意犯本件有期徒刑以上
    之罪，為累犯，應依刑法第47條第1項規定，加重其刑。原
    審依據刑法第185條之4、第47條第1項等規定，審酌被告前
    有肇事逃逸之前科，竟仍於本次肇事後，故態復萌，棄已受
    傷之被害人乙○○、陳慧穎於不顧，駕車逃逸，行為殊不足
    取，惟念被告業與被害人乙○○、陳慧穎達成和解，已賠償
    損害（此有和解書1份附卷可稽），並於原審坦承犯行，態
    度尚稱良好等一切情狀，量處有期徒刑7月，其認事用法均
    無不合，量刑亦屬妥適。被告上訴所執前詞指摘原審判決不
    當，其上訴為無理由，應予駁回。
據上論斷，應依刑事訴訟法第368條，判決如主文。
本案經檢察官甲○○到庭執行職務。
中    華    民    國    97    年     9    月    25    日
            刑事第七庭    審判長法  官  林  榮  龍
                                法  官  張  惠  立
                                法  官  鄭  永  玉
上列正本證明與原本無異。
如不服本判決應於收受送達後十日內向本院提出上訴書狀，其未
敘述上訴之理由者並得於提起上訴後十日內向本院補提理由書（
均須按他造當事人之人數附繕本）。
                                書記官    瑞  芳
中    華    民    國    97    年     9    月    25    日


司法院資訊處製作；財團法人民間司法改革基金會備份。
